【裁判字號】    92,訴,1884
【裁判日期】    921118
【裁判案由】    強盜等
【裁判全文】
臺灣板橋地方法院刑事判決                        九十二年度訴字第一八八四號
    公  訴  人  臺灣板橋地方法院檢察署檢察官
    被      告  乙○○
    指定辯護人  本院公設辯護人  甲○○
右列被告因強盜案件，經檢察官提起公訴（九十二年度偵字第一三五八二號），本院
判決如左：
    主  文
乙○○竊盜未遂，因脫免逮捕，而當場施以強暴，處有期徒刑壹年肆月。
扣案機車鑰匙壹支沒收。
    事  實
一、乙○○前因傷害案件，經臺灣臺北地方法院於民國（下同）九十年二月十九日以
    八十九年度北簡字第一○三二號判處拘役三十日，如易科罰金以銀元三百元折算
    一日，緩刑四年確定，現仍於緩刑期間內。又乙○○因輕度智能障礙，復因長期
    吸食強力膠，患有強力膠依賴症，其精神狀況受智能障礙及吸食強力膠之影響，
    判斷思考能力低於一般人，其心神狀態已達精神耗弱之程度，而為精神耗弱之人
    ；其於九十二年七月十四日晚間七時三十分許，行經臺北縣板橋市○○○路海山
    國中旁，見丁○○所有車牌號碼為ＱＤＥ─七五五號之輕型機車，適停放於該處
    人行道上，乙○○認有機可乘，竟意圖為自己不法之所有，持其所有之機車鑰匙
    一支，上前欲竊取該輛機車；其甫將鑰匙插入該機車之電門鎖孔內，尚未及發動
    機車之際，即為行經該處之臺北縣政府警察局海山分局海山派出所警員丙○○所
    察覺，並上前欲對乙○○進行盤查；乙○○見行跡敗露，乃拔腿欲逃離現場，惟
    旋於數公尺外即為丙○○所攔下，並以現行犯欲逕行逮捕乙○○；詎乙○○為脫
    免逮捕，明知丙○○係依法執行逮捕現行犯職務之公務員，竟仍當場出手搥打丙○○，並伸手抓向丙○○之面部、頸部及手背，致丙○○受有右臉、右耳後、右
    頸、雙側手背等多處擦傷之傷害（傷害部分未據告訴）；乙○○以此強暴之方式
    抗拒逮捕，並妨害丙○○依法執行職務。嗣丙○○奮力以手銬制伏乙○○，並請
    求警力支援，始將乙○○逮獲，並扣得乙○○所有之上開機車鑰匙一支。
二、案經臺北縣政府警察局海山分局報請臺灣板橋地方法院檢察署檢察官偵查起訴。
    理  由
一、訊據被告乙○○矢口否認右揭犯行，辯稱：伊當時有經過派出所前面，突然有一
    個穿紅衣服撿破爛的人把伊抓住，還用手銬將伊銬在鐵欄杆上，伊只有吸食強力
    膠，並沒有偷機車，也沒有與警員發生拉扯云云。經查，右揭事實，業據證人丙○○於警詢及本院訊問時到庭結證明確（見偵查卷第十三至第十四頁之訊問筆錄
    ，本院九十二年八月二十一日訊問筆錄第三至第四頁），核與被害人丁○○於警
    詢中所指訴之情節相符（見偵查卷第十頁之偵訊筆錄），復有被害人所出具之贓
    物認領收據一紙（見偵查卷第十二頁）、診斷證明書一紙（見偵查卷第十五頁）
    、證人丙○○傷部照片二幀（見偵查卷第十六頁）等在卷可稽，及機車鑰匙一支
    扣案可資佐證；參以證人丙○○係依法執行職務之員警，與被告素無怨隙，自無
    任意誣陷之理，況證人丙○○既已明確表示不願對被告提出傷害之告訴及民事求
    償（見偵查卷第十四頁之偵訊筆錄），猶對於上情證述不移，益見其證述之內容
    ，確屬信而有徵；被告辯稱其並未偷機車，亦未與警員發生拉扯云云，顯與事實
    不符，委無足採。至被告另辯稱其突遭一位身穿紅衣服撿破爛之人抓住，並以手
    銬銬於鐵欄杆上云云，容係因被告於行為時已處於精神耗弱狀態下所生之幻覺或
    誤認，非關本件犯罪事實之認定，併予敘明。綜上所述，本件事證明確，被告犯
    行堪以認定。
二、按刑法準強盜罪，係以竊盜或搶奪為前提，在脫免逮捕之情形，其竊盜或搶奪既
    遂者，即以強盜既遂論，如竊盜或搶奪為未遂，即以強盜未遂論，最高法院六十
    八年臺上字第二七七二號著有判例可資參照。核被告所為，係犯刑法第三百二十
    九條、第三百二十八條第四項、第一項之準強盜未遂罪，以及同法第一百三十五
    條第一項之妨害公務罪。被告上開準強盜犯行部分，其已著手於竊盜行為之實行
    ，而於尚未得手之際即為警所查獲，屬竊盜未遂，嗣其為脫免逮捕而當場施以強
    暴行為之準強盜犯行，依前揭判例意旨，自屬準強盜未遂，爰依刑法第二十六條
    前段規定，減輕其刑。被告以一行為而犯上開準強盜未遂罪及妨害公務罪，分別
    侵害數法益，為想像競合犯，應依刑法第五十五條規定，從一較重之準強盜未遂
    罪處斷。再被告於本件行為時，其精神狀況受智能障礙及吸食強力膠之影響，判
    斷思考能力低於一般人，其心神狀態已達精神耗弱之程度，此有臺北榮民總醫院
    精神狀況鑑定書一份附卷可按，爰依刑法第十九條第二項之規定，減輕其刑，並
    遞減輕之。爰審酌被告之犯罪動機、手段、其行為對於被害人雖未造成嚴重之損
    害，惟以強暴之方式抗拒警員逮捕，對於公權力之斲傷非輕，及其犯後態度等一
    切情狀，量處如主文所示之刑，以資懲儆。扣案機車鑰匙一支，被告雖否認為其
    所有，然該鑰匙係被告所持欲以之發動前揭機車，此業據證人丙○○證述綦詳，
    且上開機車之車主即被害人丁○○亦陳稱並非其所有之物等語（見偵查卷第十頁
    反面之偵訊筆錄），堪認該鑰匙確係被告所有以供本件犯罪所用之物，爰併依刑
    法第三十八條第一項第二款規定宣告沒收。
據上論斷，應依刑事訴訟法第二百九十九條第一項前段，刑法第一百三十五條第一項
、第三百二十八條第一項、第四項、第三百二十九條、第二十六條前段、第五十五條
、第十九條第二項、第三十八條第一項第二款，罰金罰鍰提高標準條例第一條前段，
判決如主文。
本案經檢察官曾文鐘提起公訴，檢察官陳玉珍到庭執行職務。
中      華      民      國      九十二      年    十一    月    十八    日
                                        臺灣板橋地方法院刑事第一庭
                                            審判長法  官  梁宏哲
                                                  法  官  高玉舜
                                                  法  官  劉景宜
右正本證明與原本無異。
如不服本判決，應於判決送達後十日內，向本院提出上訴狀。
                                                  書記官  劉育君
中      華      民      國      九十二      年    十一    月二十七  日
附錄本案論罪科刑法條全文
刑法第一百三十五條
對於公務員依法執行職務時，施強暴脅迫者，處三年以下有期徒刑、拘役或三百元以
下罰金。
意圖使公務員執行一定之職務或妨害其依法執行一定之職務或使公務員辭職而施強暴
脅迫者亦同。
犯前二項之罪，因而致公務員於死者，處無期徒刑或七年以上有期徒刑；致重傷者，
處三年以上、十年以下有期徒刑。
刑法第三百二十八條：
意圖為自己或第三人不法之所有，以強暴、脅迫、藥劑、催眠術或他法，至使不能抗
拒，而取他人之物或使其交付者，為強盜罪，處五年以上有期徒刑。
以前項方法得財產上不法之利益或使第三人得之者，亦同。
犯強盜罪因而致人於死者，處死刑、無期徒刑或十年以上有期徒刑；致重傷者，處無
期徒刑或七年以上有期徒刑。
第一項及第二項之未遂犯罰之。
預備犯強盜罪者，處一年以下有期徒刑、拘役或三千元以下罰金。
刑法第三百二十九條
竊盜或搶奪，因防護贓物、脫免逮捕或湮滅罪證而當場施以強暴、脅迫者、以強盜論
。


司法院資訊處製作；財團法人民間司法改革基金會備份。
